臺灣苗栗地方法院刑事判決
110年度訴字第157號
公  訴  人  臺灣苗栗地方檢察署檢察官
被      告  林建廷（原名陳建廷）




指定辯護人  凃國慶律師
上列被告因違反毒品危害防制條例案件，經檢察官提起公訴（10
9年度偵字第6673號），本院判決如下：
    主  文
甲○○共同犯販賣第三級毒品而混合二種以上之毒品未遂罪，處有
期徒刑貳年。緩刑肆年，並應於本判決確定之日起陸個月內，向
公庫支付新臺幣陸萬元，另應接受法治教育課程貳場次，緩刑期
間付保護管束。
扣案如附表所示之物均沒收。
    犯罪事實
一、甲○○知悉4-甲基甲基卡西酮（4-methylmethcathinone、Mep
    hedrone、4-MMC，俗稱喵喵）、甲基-N,N-二甲基卡西酮（M
    ethyl-N,N-Dimethylcathinone）均為毒品危害防制條例第2
    條第2項第3款所列之第三級毒品，依法均不得販賣、持有，
    仍與劉政偉（所涉販賣毒品罪嫌部分，另案偵查中）共同基
    於販賣第三級毒品以營利之犯意聯絡，由甲○○於民國109年1
    0月20日某時許，以其所持用如附表編號2所示之行動電話連
    結網際網路，在短影音軟體TikTok（下稱抖音）影片評論區
    內，以使用者名稱「大甲分局」之身分，刊登「大甲（營業
    emoji）」之訊息，並於個人資料頁面內，刊登「沒叉輪別
    找我（杯子和吸管emoji）（香菸emoji）（營業emoji）」
    等內容之個人簡介，以暗示販賣毒品。嗣經桃園市政府警察
    局桃園分局景福派出所員警執行網路巡邏勤務，於109年11
    月4日晚間10時57分許發現上開訊息，遂利用抖音、通訊軟
    體WeChat（下稱微信）與甲○○取得聯繫，並約定毒品交易之
    時間、地點及交易方式，甲○○即於109年11月5日凌晨0時許
    ，依約前往苗栗縣○○鎮○○路00號前，擬以新臺幣（下同）5,
    500元之價格，販賣如附表編號1所示之混合2種以上第三級
    毒品之毒品咖啡包11包與喬裝買家之員警，而於甲○○向員警
    收取價金，並將上開毒品交付與員警之際，隨即經員警表明
    身分當場逮捕而未遂，並扣得如附表編號1所示之毒品及如
    附表編號2所示之行動電話。
二、案經桃園市政府警察局桃園分局報告臺灣苗栗地方檢察署檢
    察官偵查起訴。
    理  由
一、證據能力
　　本判決以下所引用被告以外之人於審判外之陳述，檢察官、
    被告甲○○及其辯護人於本院準備程序中均表示同意作為證據
    （本院卷第94至95頁），且迄至言論辯論終結前均未聲明異
    議，本院審酌上開證據資料作成時之情況，認為以之作為證
    據應屬適當，依刑事訴訟法第159條之5之規定，認均有證據
    能力。
二、認定犯罪事實所憑之證據及理由
　㈠證據標目
　‧被告於本院準備程序及審理中之自白（本院卷第93、159至16
    3、265頁）
　‧被告之警詢筆錄、偵訊筆錄（偵卷第24至29、94至95頁）
　‧警員職務報告書（偵卷第77頁）
　‧搜索扣押筆錄、扣押物品目錄表（偵卷第37至41頁）
　‧毒品危害防制條例毒品初步鑑驗報告單（偵卷第73頁）
　‧內政部警政署刑事警察局109年12月30日刑鑑字第1098025795
    號鑑定書（偵卷第251至252頁）
　‧語音通話譯文（偵卷第79頁）
　‧現場查獲照片（偵卷第67頁）
　‧抖音影片評論、個人資料頁面、對話紀錄、微信對話紀錄擷
    圖（偵卷第81至85頁）
　‧扣案如附表編號1至2所示之物　　　
　㈡本件犯罪事實，業據被告坦承不諱，並有前揭各項證據資料
    及扣案物可資佐證，足認被告任意性自白與事實相符，應堪
    採信。
　㈢被告與喬裝買家之員警並非至親，亦無特殊情誼或其他利害
    關係，苟無利可圖，應無甘冒被查緝訴追重刑之風險，而平
    白無端從事毒品交易之理，又被告於警詢、偵訊、本院審理
    中供稱：上開毒品咖啡包12包為其販賣所用；伊販賣每包約
    獲利100至200元；伊以每包500元之價格販賣給員警；伊知
    道販賣咖啡包很好賺等語（偵卷第26至28、95頁，本院卷第
    161至162頁），堪認被告販賣上開如附表編號1所示之毒品
    咖啡包11包與喬裝買家之員警時，主觀上具有營利之意圖，
    至為灼然。
　㈣綜上所述，本件事證已臻明確，被告犯行洵堪認定，應依法
    論科。
三、法令之適用
　㈠適用法條之說明
　⒈4-甲基甲基卡西酮、甲基-N,N-二甲基卡西酮均為毒品危害防
    制條例第2條第2項第3款所列之第三級毒品，依法均不得販
    賣、持有。
　⒉被告所販賣如附表編號1所示之毒品咖啡包，經送鑑驗結果，
    確檢出第三級毒品4-甲基甲基卡西酮、甲基-N,N-二甲基卡
    西酮成分一節，有前揭內政部警政署刑事警察局109年12月3
    0日刑鑑字第1098025795號鑑定書存卷可參，上開毒品咖啡
    包將2種以上之第三級毒品摻雜調合，置於同一包裝內而無
    從區分，且將毒品混入其他物質偽裝，而為混合型新興毒品
    ，又被告主觀上對此亦有認識或預見，堪認上開毒品咖啡包
    已有混合2種以上第三級毒品之情形，甚為明確。
　⒊被告與喬裝買家之員警交易上開毒品咖啡包11包，係基於販
    賣第三級毒品以營利之犯意，並與員警約定毒品交易之時間
    、地點及交易方式，已著手販賣毒品行為之實行，且於前揭
    時、地，依約攜帶上開毒品咖啡包11包前往交付，然因喬裝
    買家之員警為辦案而佯稱購買，自始即無實際買受毒品之真
    意，被告與喬裝買家之員警形式上雖已有毒品交易之意思表
    示合致，事實上仍不能真正完成販賣毒品之行為，僅能論以
    販賣未遂。
　㈡罪名及處罰條文
　⒈是核被告所為，係犯毒品危害防制條例第9條第3項、第4條第
    6項、第3項之販賣第三級毒品而混合二種以上之毒品未遂罪
    。
　⒉被告於著手販賣前意圖販賣而持有第三級毒品之低度行為，
    為其著手販賣第三級毒品之高度行為所吸收，不另論罪。
　㈢共同正犯
　　被告與劉政偉共同實行本件犯行，應論以刑法第28條之共同
    正犯。
　㈣法律上之減輕
　⒈未遂減輕
　　被告雖已著手於販賣行為之實行，惟因購毒者自始無實際買
    受之真意而不遂，為未遂犯，爰依刑法第25條第2項之規定
    ，按既遂犯之刑減輕之。
　⒉毒品危害防制條例第17條第2項
　　被告就本件販賣毒品犯行，於警詢、偵訊、本院準備程序及
    審理中均自白，應依毒品危害防制條例第17條第2項之規定
    ，減輕其刑（最高法院111年度台上字第1154號判決意旨參
    照）。
　⒊毒品危害防制條例第17條第1項
　　被告固於偵訊及本院審理中均供出其毒品來源，並配合警方
    查緝上手（偵卷第94至95頁，本院卷第79至85、93、158、1
    60、207至221、233至239頁，惟經本院函詢，檢警機關並未
    因而查獲該被指認之毒品來源及其犯行等情，有臺灣苗栗地
    方檢察署110年11月29日苗檢松溫109偵6673字第1109025992
    號函、桃園市政府警察局桃園分局110年12月27日桃警分刑
    字第1100076655號函暨所附職務報告、苗栗縣警察局通霄分
    局110年12月10日偵查佐職務報告各1份附卷可參（本院卷第
    107、131至133、205頁），是本件並未因被告供出毒品來源
    而於判決前查獲其他正犯或共犯，本院自無從依毒品危害防
    制條例第17條第1項規定減輕或免除其刑，併此敘明。
　⒋被告就販賣第三級毒品而混合二種以上之毒品未遂犯行，有
    上開刑之減輕事由，依刑法第70條之規定，應依刑法第25條
    第2項、毒品危害防制條例第17條第2項之規定，遞減其刑。
　㈤沒收
　⒈查獲毒品
　　扣案如附表編號1所示之黑紅色包裝毒品咖啡包12包，經送
    鑑驗結果，確檢出第三級毒品4-甲基甲基卡西酮（4-Methyl
    methcathinone、Mephedrone、4-MMC）、甲基-N,N-二甲基
    卡西酮（Methyl-N,N-Dimethylcathinone）成分一節（附表
    編號1「鑑定結果／說明」欄所示），有附表編號1「卷證頁
    數」欄所示鑑定書在卷可查（附表編號1「卷證頁數」欄所
    示卷頁），復據被告於警詢、本院準備程序及審理中供陳：
    上開毒品咖啡包係供其販賣等語明確（偵卷第26頁，本院卷
    第93、159至160頁），均為本件販賣毒品犯行所查獲之違禁
    物，不問屬於犯罪行為人與否，應依刑法第38條第1項規定
    ，宣告沒收之；又分別用以盛裝上開毒品咖啡包之包裝袋共
    12只，以現行之鑑驗技術，因與其內殘留之毒品難以完全析
    離，且無完全析離之實益及必要，自應整體視為查獲之第三
    級毒品，一併沒收之。至因鑑驗耗用之毒品，既已滅失，自
    無庸宣告沒收。
　⒉犯罪工具
　　扣案如附表編號2所示之行動電話1支，係被告持以從事販賣
    毒品犯行之聯絡工具，業據被告供明在卷（偵卷第26頁，本
    院卷第93、161頁），並有前揭證據資料可資佐證，不問屬
    於犯罪行為人與否，應依毒品危害防制條例第19條第1項，
    宣告沒收。
四、量刑理由
　㈠本件為被告共同販賣第三級毒品而混合2種以上之毒品未遂之
    案件。被告與另案被告劉政偉以供應毒品與喬裝買家之員警
    為目的，恣意販賣混合2種以上第三級毒品之毒品咖啡包藉
    以牟利，使毒品在社會上流通擴散，助長藥物濫用行為，對
    社會之危害性至鉅，其行為之惡質性不容輕視，所為殊值非
    難。考量被告犯罪動機係為賺取價差利潤，固無特別應予斟
    酌之情事，惟參諸被告販賣對象僅1人，其與販賣對象即喬
    裝買家之員警之關係性，所販賣之毒品種類為毒品咖啡包，
    交易次數僅1次，交易金額為5,500元，販賣之數量及獲利金
    額尚非甚鉅，其販賣行為態樣因喬裝買家之員警自始即無實
    際買受毒品之真意而未遂，猶屬與個別購毒者交易毒品並從
    中賺取些許利潤，而與長期大量販售散布毒品之販毒集團不
    能等同視之等節，則本件犯行之行為責任，在同類型事案中
    ，應屬中度並向下修正之範疇。
　㈡另考量被告於本件犯行前並無任何前科紀錄，犯後始終坦承
    犯行之態度，並積極配合警方查緝上手，足見其頗具悔意，
    對於本件犯行相應之責任已有相當之體認，自述所受教育程
    度為高中肄業，目前在風力發電公司工作，月薪約3萬6,000
    元，與母親、祖母同住，尚須照顧母親、祖母等情（本院卷
    第266頁），爰以行為人之責任為基礎，並審酌上開各情等
    一切情狀，量處如主文第1項所示之刑，並期被告深切記取
    教訓，切勿再犯。
　㈢緩刑宣告
　⒈被告前無任何犯罪紀錄，未曾因故意犯罪受有期徒刑以上刑
    之宣告，考量其為初次犯罪，犯後始終坦承犯行，並積極配
    合警方查緝上手，足認其頗具悔意，並表示反省之態度，堪
    認被告本件犯行受上開刑之宣告，尚非不得緩其刑之執行，
    賦與被告在社會內更生之機會，並藉由緩刑宣告之心理強制
    作用，期待行為人自發性之改善更生，而防止其再犯，是以
    本次犯行為限，認被告所受刑之宣告以暫不執行為適當，均
    依刑法第74條第1項第1款之規定，宣告緩刑4年。
　⒉又為使被告深切記取教訓，尊重法律規範秩序，強化法治觀
    念，避免再犯，認應以命被告履行一定條件負擔為適當，爰
    依刑法第74條第2項第4款、第8款之規定，命被告應於本判
    決確定之日起6個月內，向公庫支付6萬元，另接受法治教育
    課程2場次，併依刑法第93條第1項第2款之規定，諭知於緩
    刑期間付保護管束，以期符合緩刑制度之目的。倘被告違反
    上開所定負擔且情節重大，足認原宣告之緩刑難收其預期效
    果，而有執行刑罰之必要者，得撤銷緩刑之宣告，併此敘明
    。
　㈣不予酌量減輕之說明
　　本件被告所犯共同販賣第三級毒品而混合二種以上之毒品未
    遂罪，其法定刑適用販賣第三級毒品罪之法定刑，並加重其
    刑至2分之1，固屬甚重，然經依刑法第25條第2項、毒品危
    害防制條例第17條第2項規定遞減輕其刑後，本院認被告犯
    罪情節非屬特別輕微，兼衡其他一切與犯罪有關之情狀，已
    難認其犯罪有何在客觀上顯然足以引起一般同情，而認縱予
    宣告法定最低度刑，仍嫌過重之情形，自無適用刑法第59條
    規定酌量減輕其刑之餘地。是辯護人認本件應適用刑法第59
    條酌減其刑之主張，尚難遽採。
據上論斷，依刑事訴訟法第299條第1項前段，判決如主文。
本案經檢察官邱舒虹提起公訴，檢察官蕭慶賢到庭執行職務。
中　　華　　民　　國　　111 　年　　9 　　月　　27　　日
　　　　　　　　　刑事第一庭　審判長法　官　陳茂榮
　　　　　　　　　　　　　　　　　　法　官　柳章峰
　　　　　　　　　　　　　　　　　　法　官　高御庭
以上正本證明與原本無異。
如不服本判決應於收受送達後20日內向本院提出上訴書狀，並應
敘述具體理由；其未敘述上訴理由者，應於上訴期間屆滿後20日
內向本院補提理由書（均須按他造當事人之人數附繕本）「切勿
逕送上級法院」。告訴人或被害人如對於本判決不服者，應具備
理由請求檢察官上訴，其上訴期間之計算係以檢察官收受判決正
本之日期為準。
中　　華　　民　　國　　111 　年　　9 　　月　　27　　日
　　　　　　　　　　　　　　　　　　書記官　葉靜瑜
附錄本案論罪科刑法條全文：　　
毒品危害防制條例第9條
成年人對未成年人販賣毒品或犯前三條之罪者，依各該條項規定
加重其刑至二分之一。
明知為懷胎婦女而對之販賣毒品或犯前三條之罪者，亦同。
犯前五條之罪而混合二種以上之毒品者，適用其中最高級別毒品
之法定刑，並加重其刑至二分之一。
毒品危害防制條例第4條
製造、運輸、販賣第一級毒品者，處死刑或無期徒刑；處無期徒
刑者，得併科新臺幣3千萬元以下罰金。
製造、運輸、販賣第二級毒品者，處無期徒刑或10年以上有期徒
刑，得併科新臺幣1千5百萬元以下罰金。
製造、運輸、販賣第三級毒品者，處7年以上有期徒刑，得併科
新臺幣1千萬元以下罰金。
製造、運輸、販賣第四級毒品者，處5年以上12年以下有期徒刑
，得併科新臺幣5百萬元以下罰金。
製造、運輸、販賣專供製造或施用毒品之器具者，處1年以上7年
以下有期徒刑，得併科新臺幣1百50萬元以下罰金。
前五項之未遂犯罰之。
附表
編號 扣案物名稱 數量 鑑定結果／說明 卷證頁數 1 黑紅色包裝毒品咖啡包 12包（含包裝袋12只） 編號1至12：經檢視均為黑／紅色外包裝，外觀型態均相似。 ㈠驗前總毛重84.20公克（包裝總重約13.32公克），驗前總淨重約70.88公克。 ㈡隨機抽取編號1鑑定：經檢視內含粉紅色粉末。 　⒈淨重7.07公克，取1.29公克鑑定用罄，餘5.78公克。 　⒉檢出第三級毒品4-甲基甲基卡西酮（4-Methylmethcathinone、Mephedrone、4-MMC）及微量第三級毒品甲基-N,N-二甲基卡西酮（Methyl-N,N-Dimethylcathinone）等成分。 　⒊測得4-甲基甲基卡西酮純度約1%。 ㈢依據抽測純度值，推估編號1至12均含4-甲基甲基卡西酮之驗前總純質淨重約0.70公克。 內政部警政署刑事警察局109年12月30日刑鑑字第1098025795號鑑定書（偵卷第251至252頁） 2 OPPO廠牌A57（CPH1701）行動電話 1支 IMEI 1：000000000000000，IMEI 2：000000000000000，內含門號0000000000號SIM卡1張